【裁判字號】    97,易緝,88
【裁判日期】    970630
【裁判案由】    詐欺等
【裁判全文】
臺灣板橋地方法院刑事判決              97年度易緝字第88號
公  訴  人  臺灣板橋地方法院檢察署檢察官
被      告  乙○○
上列被告因詐欺案件，經檢察官提起公訴（93年度偵緝字第1774
、1775、1777、1778號），本院判決如下：
    主  文
本件免訴。
    理  由
一、公訴意旨略稱：被告乙○○意圖為自己不法之所有，基於概
    括之犯意，連續(一)明知自己經濟狀況困窘，已無充足資力償
    債，猶自民國82年1 月20日起，以生意需要為由，陸續持其
    所簽發如附表所示之本票六紙，向甲○○調取現款共計新臺
    幣（下同）175 萬元，並交付切結書一紙、林錦城所有座落
    雲林縣台西鄉○○○段301 之1 、之1 、之3 地號土地之土
    地所有權狀三張及其所有車牌號碼ＰＤ1525號營業用小客車
    之原廠證件作為擔保，以爭取甲○○之信賴，致使甲○○陷
    於錯誤，乃分次將上開款項借予乙○○，而換取上述本票及
    擔保品，繼於82年8 月間某日，被告又假稱須將上述車輛原
    廠證件借出，俾便辦理驗車事宜云云，向甲○○借用上述小
    客車之原廠證件，甲○○不疑有他，慨然將該等證件出借，
    詎料乙○○所交付之上述本票，屆期經提示均不獲兌現，甲○○屢次催討，乙○○均藉詞推託，甚且避不見面，甲○○
    至此始知上當受騙；(二)明知其所持有車牌號碼不詳之營業小
    客車，係以分期付款之方式，向臺北縣新莊市○○路79號漢
    中車行之負責人黃欽明購得，尚有貸款未繳清，仍故意隱瞞
    上情，佯稱該車為其所有云云，於82年7 月2 日，在臺北縣
    土城市○○街正吉車行內，將前述小客車轉售丙○○，並當
    場向丙○○收取現金34萬元。詎丙○○取得前述小客車後不
    久，該車即因乙○○積欠貸款未繳，遭漢中車行派人取回，
    丙○○至此始悉受騙；(三)於82年6 月1 日，在臺北縣板橋市
    ○○路○ 段287 號，向丁○○承租車牌號碼ＬＦ1510號、Ｍ
    Ｄ－661 號營業用小客車各一輛。約定每日租金為750 元，
    每五日繳付一次，詎乙○○取得前開小客車後，旋即意圖為
    自己不法之所有，將前開小客車侵占入己，並刻意隱瞞前開
    小客車均非其所有之事實，在不詳之地點，以不詳之價格，
    將前開小客車先後轉售予李文雄及林茂昌；(四)於82年1 月30
    日，向陽光交通有限公司之負責人陳志勝，以日租780 元之
    代價，承租ＤＸ—751 號營業用小客車後，旋即意圖為自己
    不法之所有，將前開小客車侵占入己，並刻意隱瞞上情，而
    於82年7 月4 日，在臺北縣土城市○○街93號，以35萬之價
    格，將前揭小客車轉售戊○○，戊○○因此陷於錯誤，乃分
    次將價金25萬元、4 萬元、6 萬元交予乙○○。詎戊○○取
    得前揭小客車後不久，該車即因乙○○積欠租金未繳，遭陳
    志勝遣人取回，戊○○至此始知受騙，因認涉犯刑法第339
    條第1 項之詐欺取財罪嫌、同法第335 條第1 項之普通侵占
    罪嫌，各依連續犯規定論以一罪，並分別依法加重其刑。其
    所犯上開二罪間，有方法目的之牽連關係，從一重之詐欺取
    財罪處斷，因認被告涉犯刑法第339 條第1 項詐欺取財罪嫌
    等語。
二、按案件時效已完成者，應諭知免訴之判決，並得不經言詞辯
    論為之，刑事訴訟法第302條第2款、第307條，分別定有明
    文。又被告行為後，刑法第80條、第83條業於94年2 月2日
    修正，並自95年7 月1 日起生效施行，按於94年1 月7 日刑
    法修正施行前，其追訴權或行刑權時效已進行而未完成者，
    比較修正前後之條文，適用最有利於行為人之規定，刑法施
    行法第8 條之1 亦有明文規定。而按刑法第339 條第1 項詐
    欺取財罪，其法定最重本刑為有期徒刑5 年，依修正前刑法
    第80條第1 項第2 款規定：「追訴權，因左列期間內不行使
    而消滅：三年以上、十年未滿有期徒刑者，十年。」，於修
    正後刑法第80條第1 項第2 款則規定：「追訴權，因下列期
    間內未起訴而消滅：犯最重本刑為三年以上十年未滿有期徒
    刑之罪者，二十年。」故修正後刑法將追訴時效期間提高，
    使行為人得受追訴或處罰之期間加長，是比較新舊法適用之
    結果，以修正前之刑法規定較有利被告，即應適用修正前刑
    法關於追訴時效之規定。則關於追訴權時效之停止進行，及
    其期間、計算，亦應一體適用修正前刑法第83條之規定。
三、經查，本件被告被訴於82年1 月20日至82年7 月4 日觸犯詐
    欺罪之罪嫌，而於82年12月20日開始實施偵查，然被告於審
    理中因逃匿，經本院於83年3 月19日第一次通緝，被告雖於
    92年9 月23日通緝到案繼續審理程序，惟經傳喚後又不到庭
    ，再經本院於93年7 月27日第二次通緝，被告於93年11月1
    日通緝到案後經繼續審理程序後，經傳喚後復又不到庭，再
    經本院於94年12月23日第三次通緝在案，致審判之程序不能
    開始。是依修正前刑法第80條、第83條之規定，並參照司法
    院29年院字第1963號及大法官會議63年釋字第138 號解釋，
    本件被告所犯詐欺之罪，法定最重本刑為5 年有期徒刑，其
    追訴權時效為10年，經加計四分之一停止期間即為12年6 月
    ，扣除：(一)自82年12月20日開始實施偵查日起至83年3 月19
    日本院第一次通緝發布日（計2 月又30日），(二)被告92年9
    月23日通緝到案日起至93年7 月27日第二次通緝發布之期間
    （計9 月又34日），(三)以及被告93年11月1 日通緝到案日起
    至94年12月23日本院第三次通緝發布之期間（計1 年0 月又
    52日），其追訴權之時效業於97年3 月29日完成，依照首開
    說明，爰不經言詞辯論，逕為免訴之諭知。
據上論斷，應依刑事訴訟法第302條第2款、第307條，判決如主
文。
中    華    民    國    97    年    6     月    30    日
                    刑事第十一庭  審判長法  官 徐蘭萍
                                        法  官 林淑婷
                                        法  官 邱景芬
上列正本證明與原本無異。
                                        書記官 曾千庭
中    華    民    國    97    年    7     月    7     日


司法院資訊處製作；財團法人民間司法改革基金會備份。
